臺灣板橋地方法院交通事件裁定　　　　　　　　　　　九十三年度交聲更字第一號
　　原處分機關　交通部公路總局臺北區監理所
　　異　議　人　甲○○
右列異議人因違反道路交通管理處罰條例案件，對於交通部公路總局臺北區監理所於
中華民國九十二年九月十七日所為之裁決（原處分案號：北監自裁字第裁四０ＣＧ0
000000號）聲明異議，本院裁定如左：
    主  文
原處分撤銷。
甲○○汽車駕駛人，行車速度超過規定之最高時速，處罰鍰新臺幣壹仟玖佰元，並記
違規點數壹點。
    理  由
一、原處分機關以：異議人即受處分人甲○○於民國九十二年六月二十六日上午十時
    五十一分許，駕駛車號Ｌ四八一四七號自用小客車，在台北縣鶯歌鎮○○○街一
    九一號前路段，因「在行車速限五十公里，經測時速七十二公里，超速二十二公
    里，滿二十公里以上」之違規，為台北縣政府警察局交通大隊逕行以測速照相舉
    發，爰依道路交通管理處罰條例第四十條第一項規定，裁處罰鍰新臺幣一千九百
    元之處分。
二、異議意旨略謂：本件超速地點僅數戶人家，且道路彎度變化不大，異議人二十年
    來行經該處均以相同車速行駛並無變化，不料最近發現路旁架設「前有測速照相
    」警語，異議人不知「速限」應為多少，遂依往常車速行駛，詎竟遭照相取締，
    異議人不知速限應為多少，遂提申訴，台北縣政府警察局函覆現場已有「清晰醒
    目容易辨識」之字樣提醒，實則當地於九十二年七月三十日始有白色「五０」速
    限字樣加載在照相警示板上，至八月五日又加上紅色圓圈提醒，台北縣政府警察
    局上開函文實屬謊言欺騙，有失官箴，爰請求撤銷原處分云云。
三、按行車速度，依速限標誌或標線之規定，無標誌或標線者，應依左列規定：（一
    ）行車時速不得超過五十公里。但在未劃設車道線、行車分向線之道路，或設有
    快慢車道分隔線之慢車道，時速不得超過四十公里。（二）行經彎道、坡路、狹
    路、狹橋、隧道、泥濘或積水道路、無號誌之交岔路口、道路修理地段或行近工
    廠、學校、醫院、車站、會堂、娛樂、展覽、競技等公共場所出、入口及其他人
    車擁擠處所，或因雨霧致視線不清或道路發生臨時障礙時，均應減速慢行，作隨
    時停車之準備。消防車、救護車、警備車及工程救險車執行任務時，得不受前項
    行車速度之限制，且於開啟警示燈及警鳴器執行緊急任務時，得不受標誌、標線
    及號誌指示之限制，道路交通安全規則第九十三條定有明文；次按，汽車駕駛人
    ，行車速度，超過規定之最高時速，處新臺幣一千二百元以上二千四百元以下罰
    鍰，並予記違規點數一點之處分，道路交通管理處罰條例第四十條第一項、第六
    十三條第一項第一款亦有明定。
四、經查，本件異議人係於九十二年九月十七日收受裁決書之正本，雖其異議狀上提
    起異議之收文日期為九十二年十月十六日，經本院向台北區監理所查詢結果，承
    辦人員覆稱：異議人係連同其他異議案件之書狀，以同一信封於九十二年九月二
    十九日一併送達於台北區監理所，嗣台北區監理所因應法院一件裁罰分送一案之
    要求，將各異議狀個別分案處理，致本件異議狀上未蓋用原收狀日期，而僅加記
    九十二年十月十六日內部收文之戳記等語，有異議狀及送達信封影本各一紙在卷
    可稽，並有本院公務電話紀錄一紙附卷可按。是本件異議人提起異議之時間，自
    應以異議狀於九十二年九月二十九日最初送達台北區監理所之時間準，是其異議
    並未逾期，本院應予實質審理，核先敘明。
五、次查，本件異議人係於九十二年六月二十六日上午十時五十一分許，駕駛車號Ｌ
    四八一四七號自用小客車，在台北縣鶯歌鎮○○街一九一號前，速限五十公里路
    段，以時速七十二公里，超速二十二公里違規行駛，為台北縣政府警察局以測速
    照相機測得後逕行舉發之事實，有北縣警交字第ＣＧ0000000號舉發違反
    道路交通管理事件通知單一張及舉發違規照片二張在卷可稽，而本件係依道路交
    通管理處罰條例第七條之二第一項第六款規定，以科學儀器取得證據資料裁罰，
    其逕行舉發符合法律之規定。又該處之微電腦自動測速照相儀器，係在違規車輛
    駛壓過感應圈時拍攝第一張照片，在零點八秒後拍攝第二張照片，並因此測得異
    議人當時行駛在第一車道，時速為七十二公里，異議人亦不否認照片上之違規車
    輛為其所駕駛，是異議人於右揭時、地行車速度超過規定最高時速之違規事實，
    至為灼然。異議人雖以前詞置辯，惟路權主管機關依道路狀況（路寬、彎道或易
    肇事路段）調整行車速限，係為維持駕駛人行車安全，而行車速限若干，業經明
    定在上開道路交通安全規則中，具公示之效力，異議人既領有合格之駕駛執照，
    即不能諉為不知，更不得以個人主觀判斷自行決定道路速限若干。又上開路段設
    有測速照相警語告示，此亦為異議人所不否認，則異議人猶應警慎小心，自行注
    意車速。況上開警語之設置，僅係執法單位之好意提醒，並非違約處罰之要件，
    縱無上開警語提醒，仍非不得處罰，異議人漫詞指摘警語標示不明無從遵守，毫
    無理由。本件事證明確，異議人所辯各節核屬事後卸責之詞，不足採信。從而，
    異議人在最高速限五十公里路段，以七十二公里超速行駛，行車速度超過最高速
    限二十公里以上，依據道路交通管理處罰條例第四十條第一項、第六十三條第一
    項，違反道路交通管理事件統一裁罰基準之規定，應裁處罰鍰新臺幣一千九百元
    ，並記違規點數一點之處分，異議人猶執前詞否認違規，雖無理由，惟本件裁決
    漏未依違反路交通管理處罰條例第六十三條第一項之規定記違規點數一點之處分
    ，亦有適用法則不當之違誤，不能維持，應由本院撤銷原處分，另行裁決如主文
    第二項所示。
據上論斷，應依道路交通管理處罰條例第八十七條第二項，道路交通案件處理辦法第
二十條前段，裁定如主文。
中　　　華　　　民　　　國　　九十三　　年　　　五　　　月　　二十七　　日
                                        臺灣板橋地方法院交通法庭
                                            法  官  鄭  水  銓
又正本證明與原本無異。
如不服本裁定應於送達後五日內向本院提出抗告狀。
                                            書記官  陳  淑  芳
中　　　華　　　民　　　國　　九十三　　年　　　五　　　月　　二十七　　日
